【裁判字號】    99,抗,200
【裁判日期】    990531
【裁判案由】    專利所有權移轉登記
【裁判全文】
臺灣高等法院臺中分院民事裁定  99年度抗字第200號
抗  告  人  綠益康生物科技實業股份有限公司
法定代理人  甲○○
上列抗告人因與相對人乙○○間請求專利所有權移轉登記核定訴
訟標的價額事件，對於民國九十九年三月三十一日臺灣臺中地方
法院所為裁定（九十九年度補字第四七一號），提起抗告，本院
裁定如下：
    主  文
原裁定關於核定訴訟標的價額部分廢棄，發回臺灣臺中地方法院
。
    理  由
一、本件相對人訴請抗告人應將「天然物之分離方法及其分離裝
    置」（證書號數：Ｉ二六九六六四）之專利所有權，移轉登
    記為相對人所有事件，經原法院核定訴訟標的價額為新臺幣
    （下同）一百八十五萬七千元，抗告人對原法院核定之訴訟
    標的價額，聲明不服。
二、抗告意旨略以：中華徵信所企業股份有限公司（下稱中華公
    司）評價人蔡大任，將伊之天然物分離方法鑑價為一百八十
    五萬七千元，然其真正價值，經財團法人中華民國企業技術
    鑑定委員會（下稱企技鑑委會）於民國九十一年四月間，鑑
    定總價值為三億零三百七十萬元。再者，相對人既係依兩造
    間訂立之公證還款協議書（下稱協議書）第四條之約定而為
    請求，即係因債權五千七百五十四萬七千四百元之擔保而涉
    訟，依民事訴訟法第七十七條之六規定，亦應核定其訴訟標
    的價額為該五千七百五十四萬七千四百元。至上開債權額之
    共同擔保四項及其裝置專利權，雖於執行程序經中華公司評
    估價額為八百三十萬四千元，但此天然物分離方法及裝置之
    專利，早經企技鑑委會鑑定共三億零三百七十萬元，自以國
    家機關所屬之上開鑑定較為可採，乃原法院將本件訴訟標的
    價額核定為一百八十五萬七千元，尚有未合，因而請求廢棄
    原裁定等語。
三、按訴訟標的之價額，由法院核定。核定訴訟標的之價額，以
    起訴時之交易價額為準；無交易價額者，以原告就訴訟標的
    所有之利益為準。法院因核定訴訟標的之價額，得依職權調
    查證據。民事訴訟法第七十七條之一第一、二、三項定有明
    文。查「天然物之分離方法及其分離裝置」（證書號數：Ｉ
    二六九六六四）之專利權，經中華公司評估相關臺灣專利權
    之市場價值，約一百八十五萬七千元，固有中華公司專利權
    暨股權價值評估意見書（下稱評估意見書）在卷可憑。然查
    ：
    (一)協議書第二條約定，抗告人及甲○○應於九十六年四月二
      十五日以前，連帶給付相對人清償款五千七百五十四萬七
      千四百元；第四條約定，抗告人同意如無法履行協議書第
      二條之義務時，其名下「天然物之分離方法及其分離裝置
      」（證書號數：Ｉ二六九六六四）、「苧麻Ａ及其單離
      方法」（證書號數：Ｉ二七四七五八）、「苧麻Ｂ及其
      單離方法」（證書號數：Ｉ二七四七五九），以及中國大
      陸「醬油及其製造方法」（證書號：第二三六六二四）之
      專利權（下稱系爭四項專利權）歸屬相對人所有，相對人
      無庸再徵詢抗告人同意，得逕行辦理讓與手續，有協議書
      影本存卷可稽。顯然相對人係同意於抗告人及甲○○未依
      約清償五千七百五十四萬七千四百元時，抗告人即應移轉
      系爭四項專利權予相對人。易言之，系爭四項專利權之價
      值，足以抵償該五千七百五十四萬七千四百元之債務，當
      可認定。
    (二)至中華公司評估之標的為：「天然物之分離方法及其分離
      裝置」（證書號數：Ｉ二六九六六四）、「苧麻Ａ及其
      單離方法」（證書號數：Ｉ二七四七五八）、「苧麻Ｂ
      及其單離方法」（證書號數：Ｉ二七四七五九）、「化學
      醬油製造方法」（證書號數：Ｉ二三００三八）相關臺灣
      專利權之市場價值，合計為八百三十萬四千元，即「苧麻
      Ａ及其單離方法」、「苧麻Ｂ及其單離方法」各為二
      百八十三萬元，「化學醬油製造方法」為七十八萬四千元
      ，「天然物之分離方法及其分離裝置」約一百八十五萬七
      千元，有評估意見書存卷可參。然與系爭四項專利權相較
      ，僅其中之中國大陸「醬油及其製造方法」（證書號：第
      二三六六二四）乙項不同，但相同之「天然物之分離方法
      及其分離裝置」、「苧麻Ａ及其單離方法」、「苧麻
      Ｂ及其單離方法」等三項專利權，經中華公司評估之合理
      價格，合計僅為七百五十一萬七千元，但何以加上該中國
      大陸「醬油及其製造方法」之專利權後，即足以抵償該五
      千七百五十四萬七千四百元之債務，未見原法院說明其中
      緣由，乃逕以中華公司評估意見，即核定該「天然物之分
      離方法及其分離裝置」專利權之價額為一百八十五萬七千
      元，即有未洽。
    (三)另抗告人取得專利權之價值，是否尚應包含抗告人「技術
      團隊擁有之專業技術、Ｋnow－How等無形知識資產」等價
      值，原法院疏未加以調查斟酌，同有未洽。從而抗告意旨
      指摘原裁定不當，求予廢棄，為有理由，爰廢棄原裁定，
      發回原法院重新核定正確之價額。
四、據上論結，本件抗告為有理由。依民事訴訟法第四百九十二
    條，裁定如主文。
中    華    民    國    99    年    5     月    31    日
                民事第四庭    審判長法  官  陳蘇宗
                                    法  官  張浴美
                                    法  官  李寶堂
以上正本係照原本作成。
再為抗告應以適用法規顯有錯誤為理由。
如提起再抗告者應於裁定送達後10日內向本院提出抗告理由狀（
須按照他造人數附具繕本）並繳納抗告裁判費新臺幣1,000元，
同時委任律師或具有律師資格之關係人為代理人。
                                    書記官  林振甫
中    華    民    國    99    年    6     月    1     日
                                                      Ｓ

司法院資訊處製作；財團法人民間司法改革基金會備份。
